【裁判字號】    98,易,2775
【裁判日期】    981215
【裁判案由】    毒品危害防制條例
【裁判全文】
臺灣臺北地方法院刑事判決              98年度易字第2775號
公  訴  人  臺灣臺北地方法院檢察署檢察官
被      告  甲○○
上列被告因違反毒品危害防制條例案件，經檢察官聲請簡易判決
處刑（98年度毒偵字第1048號、98年度毒偵字第1704號、98年度
毒偵字第1862號），暨移送併案審理（臺灣臺北地方法院檢察署
98年度毒偵字第2759號），本院認為不宜以簡易判決處刑，改依
通常程序審理，因被告於準備程序進行中，就被訴事實為有罪之
陳述，經本院告知簡式審判程序意旨，並聽取公訴人及被告之意
見後，本院裁定依簡式審判程序審理，判決如下：
    主  文
甲○○施用第二級毒品，處有期徒刑參月，如易科罰金，以新臺
幣壹仟元折算壹日；又施用第二級毒品，處有期徒刑參月，如易
科罰金，以新臺幣壹仟元折算壹日，扣案含第二級毒品安非他命
、甲基安非他命、N,N-二甲基安非他命成分之白色透明晶體壹包
（不含外包裝袋，驗餘淨重壹點零捌公克）沒收銷燬，包裝上開
第二級毒品之外包裝袋壹個沒收；又施用第一級毒品，處有期徒
刑陸月，如易科罰金，以新臺幣壹仟元折算壹日，扣案含第二級
毒品甲基安非他命成分之白色透明結晶壹袋（不含外包裝袋，驗
餘淨重零點陸伍玖捌公克）沒收銷燬，包裝上開第二級毒品之外
包裝袋壹個沒收。應執行有期徒刑拾月，如易科罰金，以新臺幣
壹仟元折算壹日，扣案含第二級毒品安非他命、甲基安非他命、
N,N-二甲基安非他命成分之白色透明晶體壹包（不含外包裝袋，
驗餘淨重壹點零捌公克）、含第二級毒品甲基安非他命成分之白
色透明結晶壹袋（不含外包裝袋，驗餘淨重零點陸伍玖捌公克）
均沒收銷燬，包裝上開第二級毒品之外包裝袋各壹個均沒收。
    事  實
一、甲○○前因施用毒品案件，經臺灣臺中地方法院裁定送觀察
    、勒戒後，認無繼續施用毒品之傾向，於民國88年11月10日
    釋放出所，並經臺灣臺中地方法院檢察署檢察官以88年度毒
    偵字第1062號為不起訴處分確定；又因施用毒品案件，經臺
    灣臺中地方法院裁定送觀察、勒戒後，認無繼續施用毒品之
    傾向，於90年3月19日釋放出所，並由臺灣臺中地方法院檢
    察署檢察官以90年度毒偵字第1222號、90年度毒偵緝字第75
    號為不起訴處分確定。詎其仍不知悔改，各基於施用第一級
    毒品及第二級毒品之犯意，分別於(一)98年2月22日下午2時
    許，在臺北市○○區○○街201巷15號之東南亞旅社內，以
    將第二級毒品甲基安非他命置於玻璃球內燒烤吸食其煙霧之
    方式，施用第二級毒品甲基安非他命1次。嗣於同日晚間7時
    許，在臺北市○○區○○路64號前因形跡可疑為警盤檢，經
    採集其尿液送驗結果呈安非他命、甲基安非他命陽性反應，
    始悉上情；(二) 於98年5月29日晚上10時許，在臺北縣新店
    市○○路409巷2號4樓住處，以將甲基安非他命置於電燈泡
    內以火燒烤吸食其煙霧之方式，施用含第二級毒品安非他命
    、甲基安非他命及N,N-二甲基安非他命成分之白色晶體1次
    。嗣於同年月30日上午7時25分許，在臺北市中山區○○○
    路○段118巷5號前因形跡可疑為警攔檢查獲，並扣得其所有
    供己施用之含有第二級毒品安非他命、甲基安非他命、N,N-
    二甲基安非他命成分之白色透明晶體1小包（毛重1.29公克
    ，淨重1.09公克，取0.01公克化驗，餘1.08公克），始悉上
    情；(三)98年6月12日中午12時許，在前揭住處，以將點燃
    摻有第一級毒品海洛因之香煙置於吸食器上方及將第二級毒
    品甲基安非他命置於吸食器內燒烤吸食其煙霧之方式，同時
    施用第一級毒品海洛因及第二級毒品甲基安非他命1次。嗣
    於同日晚間7時許，在臺北市中山區○○○路399巷17號前因
    行跡可疑為警攔檢查獲，並扣得其所有供己施用之第二級毒
    品甲基安非他命1小包〔實稱毛重0.8600公克（含1袋），淨
    重0.6600公克，取樣0.0002公克，餘重0.6598公克〕，始悉
    上情。
二、案經臺北市政府警察局萬華分局及中山分局分別報告臺灣臺
    北地方法院檢察署檢察官偵查後聲請簡易判決處刑，暨臺北
    市政府警察局中山分局報告臺灣臺北地方法院檢察署檢察官
    偵查移送併辦。
    理  由
一、上揭事實，業據被告甲○○於本院審理中均坦承不諱（見本
    院卷98年12月1日準備程序筆錄、審判筆錄），且被告於98
    年2月22日及同年5月30日經警所採集之尿液經送檢驗後，均
    呈安非他命、甲基安非他命陽性反應，此有臺灣尖端先進生
    技醫藥股份有限公司98年2月27日及98年6月10日濫用藥物檢
    驗報告、臺北市政府警察局偵辦毒品案件尿液檢體委驗單各
    1紙在卷可稽（見98年度毒偵字第1048號卷第10、11頁、98
    年度毒偵字第1704號卷第45、46頁），而被告於98年6月12
    日經警所採集之尿液經送檢後，呈安非他命、甲基安非他命
    、嗎啡陽性反應，此有臺灣尖端先進生技醫藥股份有限公司
    98年6月25日濫用藥物檢驗報告、臺北市政府警察局偵辦毒
    品案件尿液檢體委驗單各1紙在卷可稽（見98年度毒偵字第
    1862號卷第44、46頁）。另被告於98年5月30日為警查獲時
    所扣得之白色透明結體1包，經送臺北市政府警察局刑事鑑
    識中心檢驗結果，檢出含有第二級毒品安非他命、甲基安非
    他命、N,N-二甲基安非他命成分（毛重1.29公克，淨重1.09
    公克，取0.01公克化驗，餘1.08公克），有臺北市政府警察
    局98年6月23日北市鑑毒字第120號鑑驗通知書1紙在卷可證
    （見98年度毒偵字第1704號卷第65頁）；於98年6月12日為
    警查獲時所扣得之白色透明結晶1袋，經送交通部民用航空
    局航空醫務中心檢驗結果，確含有第二級毒品甲基安非他命
    成分〔實稱毛重0.8600公克（含1袋），淨重0.6600公克，
    取樣0.0002公克，餘重0.6598公克〕，亦有交通部民用航空
    局航空醫務中心98年7月9日航藥鑑字第0983371號毒品鑑定
    書1紙在卷可證（見98年度毒偵字第1862號卷第55頁），足
    認被告上開自白與事實相符，堪以採信。又毒品危害防制條
    例於92年7月9日修正公布，自93年1月9日施行，其中第20條
    、第23條將施用毒品之刑事處遇程序，區分為「初犯」及「
    5年內再犯」、「5年後再犯」。依其立法理由之說明：「初
    犯」，經觀察、勒戒或強制戒治後，應為不起訴處分或不付
    審理之裁定；經觀察、勒戒或強制戒治執行完畢釋放後，「
    5年內再犯」者，因其再犯率甚高，原實施之觀察、勒戒及
    強制戒治既已無法收其實效，爰依法追訴或裁定交付審理。
    至於經觀察、勒戒或強制戒治執行完畢釋放後，「5年後再
    犯」者，前所實施之觀察、勒戒或強制戒治已足以遮斷其施
    用毒品之毒癮，為期自新及協助其斷除毒癮，仍適用「初犯
    」規定，先經觀察、勒戒或強制戒治之程序。從而依修正後
    之規定，僅限於「初犯」及「5年後再犯」二種情形，始應
    先經觀察、勒戒或強制戒治程序。倘被告於5年內已再犯，
    並經依法再為保安處分或追訴處罰，縱其第3次（或第3次以
    上）再度施用毒品之時間，在初犯經觀察、勒戒或強制戒治
    執行完畢釋放5年以後，已不合於「5年後再犯」之規定，且
    因已於「5年內再犯」，顯見其再犯率甚高，原實施觀察、
    勒戒或強制戒治，已無法收其實效，即應依該條例第10條處
    罰（最高法院95年度第7次刑事庭會議決議意旨、最高法院
    98年台非字第286判決及98年台非字第264號判決參照）。查
    被告前因施用毒品案件，經臺灣臺中地方法院裁定送觀察、
    勒戒後，認無繼續施用毒品之傾向，於民國88年11月10日釋
    放出所，並經臺灣臺中地方法院檢察署檢察官以88年度毒偵
    字第1062號為不起訴處分確定；又因施用毒品案件，經臺灣
    臺中地方法院裁定送觀察、勒戒後，認無繼續施用毒品之傾
    向，於90年3月19日釋放出所，並由臺灣臺中地方法院檢察
    署檢察官以90年度毒偵字第1222號、90年度毒偵緝字第75號
    為不起訴處分確定。是被告前因施用毒品案件，經觀察勒戒
    執行完畢後（初犯），隨即於該觀察勒戒執行完畢後之5年
    內，再因施用毒品案件經送觀察勒戒，並有臺灣高等法院被
    告前案紀錄表一份在卷可稽，是被告於初犯經觀察勒戒執行
    完畢釋放5年內曾再犯上開施用毒品案件，揆諸前揭說明，
    被告本件施用毒品犯行非屬「初犯」及「5年後再犯」之情
    形，仍應逕行追訴處罰。綜上所述，本件事證明確，被告犯
    行洵堪認定，應依法論科。
二、按海洛因、安非他命、甲基安非他命及N,N-二甲基安非他命
    分別係毒品危害防制條例第2條第2項第1款、第2款所規定之
    第一級毒品及第二級毒品。核被告所為，分別係犯毒品危害
    防制條例第10條第1項、第2項之施用第一級毒品、施用第二
    級毒品罪。而被告施用第一級毒品及第二級毒品前後持有第
    一級毒品及第二級毒品之低度行為，均為施用之高度行為所
    吸收，均不另論罪。又被告於98年6月12日同時施用第一級
    毒品海洛因、第二級毒品甲基安非他命，業據被告陳述甚明
    ，是被告係以一行為犯施用第一級、第二級毒品罪，為想像
    競合犯，應依刑法第55條規定，從一重之施用第一級毒品罪
    處斷。被告所犯上開三罪，犯意各別，行為互殊，應予分論
    併罰。至於檢察官聲請簡易判決處刑書雖未敘明事實欄一
    （三）所示被告同時施用第一級毒品之犯行，惟因此部分與
    檢察官已起訴之該部分被告施用第二級毒品之犯行，有想像
    競合犯之裁判上一罪之關係，為起訴效力所及，且經檢察官
    移送併辦，本院自得併予審理。爰審酌被告前因施用毒品，
    歷經觀察、勒戒後仍未能戒絕毒癮，復繼續沾染毒品惡習，
    再犯本件施用毒品罪，並參酌其施用第一級毒品及第二級毒
    品行為對於自身危害程度非輕，且對社會風氣、治安亦有潛
    在之相當危害，惟其本質仍屬自殘行為，反社會性之程度較
    低，暨其素行、犯罪之動機、目的、手段，暨犯後坦承犯行
    之態度等一切情狀，分別量處如主文所示之刑，併均諭知折
    算罰金之標準及依刑法第51條第5之規定定其應執行刑，再
    依司法院大法官會議釋字第662號解釋意旨，雖所定應執行
    刑已逾6月，惟因定執行刑之3宣告刑，均符合易科罰金之要
    件，而併諭知應執行刑之易科罰金折算標準如主文所示。扣
    案之含第二級毒品安非他命、甲基安非他命、N,N-二甲基安
    非他命成分之白色透明晶體1包（不含外包裝袋，驗餘淨重
    1.08公克）、含第二級毒品甲基安非他命之白色透明結晶1
    袋（不含外包裝袋，驗餘淨重0.6598公克），應依毒品危害
    防制條例第18條第1項前段規定沒收銷燬之；包裝上開毒品
    之外包裝袋2個（並非不可與毒品分離），有防止毒品裸露
    、逸出及潮濕之功用，並便於攜帶使用，為被告所有供犯本
    罪所用之物，業據其供承在卷，應依刑法第38條第1項第2款
    規定宣告沒收。
據上論斷，應依刑事訴訟法第452條、第273條之1第1項、第299
條第1項前段，毒品危害防制條例第10條第1項、第2項、第18條
第1項前段，刑法第11條前段、第55條、第51條第5款、第41條第
1項前段、第38條第1項第2款，判決如主文。
本案經檢察官蔡偉逸到庭執行職務
中    華    民    國    98    年    12    月    15    日
                  刑事第五庭  法  官  李宜娟
上正本證明與原本無異。
如不服本判決應於收受送達後10日內向本院提出上訴書狀，並應
敘述具體理由；其未敘述上訴理由者，應於上訴期間屆滿後20日
內向本院補提理由書（均須按他造當事人之人數附繕本）「切勿
逕送上級法院」。
                              書記官  張華瓊
中    華    民    國    98    年    12    月    18    日
附錄本案論罪科刑法條全文：
毒品危害防制條例第10條
施用第一級毒品者，處6月以上5年以下有期徒刑。
施用第二級毒品者，處3年以下有期徒刑。

司法院資訊處製作；財團法人民間司法改革基金會備份。
